臺灣花蓮地方法院民事判決
                                       110年度婚字第47號
原　　　告　甲○○

訴訟代理人　林國泰律師
複 代理 人　陳映亘律師
被　　　告　乙○○


上列當事人間請求離婚等事件，本院於民國110年7月7日言詞辯
論終結，判決如下：
    主  文
准原告與被告離婚。
被告應給付原告新臺幣貳拾萬元及自民國110年3月5日起至清償
日止，按年息百分之五計算之利息。
原告其餘之訴駁回。
訴訟費用由被告負擔五分之四，餘由原告負擔。
本判決第二項部分，於原告以新臺幣陸萬陸仟陸佰陸拾柒元供擔
保後，得假執行；但被告以新臺幣貳拾萬元為原告預供擔保後，
得免為假執行。
原告其餘假執行之聲請駁回。
    理  由
一、原告起訴意旨略以：原告甲○○與被告乙○○於民國72年9月26
    日結婚，惟被告婚後未負擔兩造所生子女之扶養費及家庭生
    活費用，亦對原告及子女未為聞問，並曾在外與其他女子交
    往，遂於87年10月19日立悔過書稱不再犯錯，原告因而原諒
    被告婚外情行為。詎被告從未反省，竟於92年4 月間將原告
    趕出家門，棄家庭於不顧，對原告及子女猶未聞問，亦未負
    擔家計及子女扶養費，復於98年間與訴外人丙○○結識交往，
    兩人並於101 年間起同居至今，致原告飽受身心折磨，精神
    上受有極大之痛苦，而患有中度鬱症。故被告所為顯屬惡意
    遺棄原告在繼續狀態中，並致兩造婚姻關係產生無法回復之
    重大破綻，無法繼續維持，爰依民法第1052條第1 項第5 款
    及第2 項之規定，請求法院擇一判准兩造離婚，併依民法第
    1056條之規定，請求非財產上損害賠償新臺幣（下同）50萬
    元，及自起訴狀繕本送達之翌日起至清償日止，按年息百分
    之5 計算之利息，原告願供擔保，請准宣告假執行等語。
二、被告則以：被告同意兩造離婚。另被告於數年前雖已處分其
    名下多筆不動產，然所得價金均償還銀行貸款，被告僅餘花
    蓮縣○○市○○段土地1 筆，致其無法負擔原告請求之非財產上
    損害賠償等語。
三、本院得心證之理由：
（一）原告請求離婚部分：
    1.原告主張兩造於72年9 月26日結婚，被告婚後曾在外與其
      他女子交往，遂於87年10月19日立悔過書稱不再犯錯，原
      告因而原諒被告婚外情行為，嗣兩造於92年4 月間起分居
      ，復於98年間被告與訴外人丙○○結識交往，兩人並於101 
      年間起同居至今等情，業據提出戶籍謄本、臺灣高等法院
      花蓮分院107 年度上易字第3 號民事判決、悔過書等件在
      卷可稽（見本院卷第25至43、65頁），且兩造於原告以被
      告及訴外人丙○○為被告向法院請求侵權行為損害賠償事件
      （即臺灣高等法院花蓮分院107 年度上易字第3 號），對
      於上揭事實均不爭執（見本院卷第33頁）。再審酌被告對
      原告請求離婚，已到庭表示同意（見本院卷第198至199 
      頁），堪認原告之主張為真實。
    2.次按夫妻之一方有民法第1052條第1 項各款以外之重大事
      由，難以維持婚姻者，夫妻之一方得請求離婚；但其事由
      應由夫妻之一方負責者，僅他方得請求離婚，為同法條第
      2 項所明定。所謂「有前項以外之重大事由，難以維持婚
      姻者」，乃抽象的、概括的離婚事由，係民法親屬編於74
      年修正時，為因應實際需要，參酌各國立法例，導入破綻
      主義思想所增設，其目的在使夫妻請求裁判離婚之事由較
      富彈性。但其事由應由夫妻一方負責者，僅他方得請求離
      婚，是其所採者為消極破綻主義精神，而非積極破綻主義
      。因此，若夫妻雙方均為有責時，則應衡量比較雙方之有
      責程度，而許責任較輕之一方向應負主要責任之他方請求
      離婚，如雙方之有責程度相同，則雙方均得請求離婚，以
      符公平，且符合民法第1052條第2 項規定之立法目的。又
      上開法條所稱「有前項以外之重大事由，難以維持婚姻者
      」，係以婚姻是否已生破綻而無回復之希望為其判斷之標
      準。而婚姻是否已生破綻無回復之希望，則應依客觀之標
      準，即難以維持婚姻之事實，是否已達於倘處於同一境況
      ，任何人均將喪失維持婚姻之意願而定（最高法院95年度
      台上字第1450號、第2924號裁判要旨參照）。又婚姻乃一
      男一女之兩性結合，以組織家庭，共同生活為目的，我國
      民法親屬編第三節明定婚姻之普通效力，其中第1001條規
      定夫妻之同居義務，即在彰顯婚姻以組織家庭、共同生活
      為目的之本質，故如有足以破壞共同生活或難以維持共同
      生活之情事發生，允宜許其離婚以消滅婚姻關係。再者，
      婚姻係以夫妻雙方情感為基礎，以共同生活為目的，配偶
      間應本相互協力保持其共同生活之圓滿、安全及幸福，若
      此基礎不復存在，致夫妻無法共同生活，且無復合之可能
      ，即應認有難以維持婚姻之重大事由存在。
    3.本院審酌被告婚後曾在外與其他女子交往，業經原告宥恕
      後，於87年10月19日立悔過書，被告所為實已違背婚姻忠
      誠義務，然被告不思反省原告給予其機會回歸家庭，兩造
      遂於92年4 月間起分居，被告復於98年間與訴外人丙○○結
      識交往，並於101 年間起同居至今，再次破壞原告對被告
      之信任，且被告於接受本院家事調查官電話訪視調查時稱
      對於本件離婚一事沒有意見等情，顯見被告對兩造間婚姻
      已無維持意願，而原告訴請離婚，亦不願再經營與被告之
      婚姻生活，是以，兩造主觀上均無維繫婚姻之意願；客觀
      上，兩造分居迄今已逾18年，期間兩造幾乎無聯繫，婚姻
      有名無實，與夫妻以共同生活為目的之本質已完全相悖。
      故本院認兩造婚姻無論在主觀或客觀上均已生嚴重破綻，
      且任何人處於同一情境下，均將喪失維持婚姻之意願，核
      其情形已構成難以維持婚姻之重大事由，而衡之該事由之
      發生，肇因於被告婚外情經原告發現宥恕後，仍與其他女
      子有交往行為所致，全可歸責於被告。從而，原告依民法
      第1052條第2 項之規定，主張有難以維持婚姻之重大事由
      ，據以訴請判決離婚，為有理由，應予准許。至原告併主
      張依民法第1052條第1 項第5 款之離婚事由，訴請法院擇
      一判准兩造離婚，惟本院既已依該條第2 項之離婚事由准
      兩造離婚，故原告該部分主張，本院即無庸審認，附此敘
      明。
（二）關於非財產上損害賠償之部分：
    1.按夫妻之一方，因判決離婚而受有損害者，得向有過失之
      他方請求賠償。前項情形，雖非財產上之損害，受害人亦
      得請求賠償相當之金額，但以受害人無過失者為限，民法
      第1056條第1 項、第2 項定有明文。本件原告請求離婚，
      依上開所述，既係因可歸責於被告婚外情經原告發現宥恕
      後，仍與其他女子有交往行為所致，原告並無過失，則原
      告按上揭規定，請求被告給付其因本件判決離婚而所受精
      神上痛苦之非財產上損害，洵屬有據。
    2.本院參酌被告於20餘年前外遇後，未思原告宥恕而給予其
      回歸家庭之機會，竟一再於婚姻關係存續期間與其他女子
      交往並同居，原告自受有婚姻家庭破碎之精神痛苦。而原
      告固提出臺灣基督教門諾會醫療財團法人門諾醫院診斷證
      明書（見本院卷第45頁），欲證明其因被告長年外遇致罹
      患精神方面疾病等情，惟該診斷證明書僅記載：原告於98
      年11月17日起在該院身心科規則門診治療，經診斷為雙極
      疾患，目前為鬱症發作（中度）等語，無法遽認上述疾病
      係因被告婚外情所致，況該診斷證明書之開立日期為106
      年6 月2 日，原告現今是否仍患有鬱症，誠非無疑，自無
      法以此作為原告請求非財產上損害賠償之依據。
    3.復審酌原告106 至109 年間無所得給付，名下有房屋5 筆
      、土地3 筆、汽車1 輛、投資3 筆，惟該房屋5 筆為原告
      居住地，屬同門牌號碼地下1 樓至4 樓，而土地為公同共
      有，處分不易，投資3 筆之價值分別為30元、290 元、2,
      000 元；被告106 至109 年間無所得給付，名下有田賦2 
      筆、汽車1 輛、投資1 筆，其中1 筆田賦公告現值為16,8
      81,000元，業經本院依職權調取兩造之稅務電子閘門財產
      所得調件明細表在卷可稽（見本院卷169 至176 、179 至
      194 頁），顯見被告應有相當資力，故被告到庭稱其名下
      其餘土地已處分，所得價金均償還銀行貸款，致其無法負
      擔原告請求之非財產上損害賠償云云（見本院卷第199 至
      200 頁），尚不足採。又衡酌原告與被告分居迄今已逾18
      年，原告固有精神上痛苦，然兩造分居期間尚無互動，且
      原告既已獨自生活近20年，該痛苦程度衡情應隨時間經過
      而稍有遞減，併考量臺灣高等法院花蓮分院以107年度上
      易字第3 號判決被告與訴外人丙○○應連帶賠償原告12萬元
      ，稍補原告精神上損害賠償等一切情狀，認被告應賠償原
      告20萬元為適當。
    4.從而，原告請求被告給付20萬元，及自起訴狀繕本送達翌
      日即110 年3 月5 日（110 年2 月22日寄存送達）起至清
      償日止，按年息百分之5 計算之利息，為有理由，應予准
      許，逾此範圍之請求，為無理由，應予駁回。
    5.原告陳明願供擔保請准為假執行之宣告（見本院卷第13頁
      ），就原告勝訴部分，核無不合，爰依家事事件法第51條
      準用民事訴訟法第390 條第2 項規定，酌定如主文第5 項
      前段所示相當之擔保金額，予以准許。另本院依家事事件
      法第51條準用民事訴訟法第392 條第2 項規定，併依職權
      酌定如主文第5 項後段所示相當金額，宣告被告預供擔保
      ，得免為假執行。至原告敗訴部分，其假執行之聲請即失
      所附麗，應併予駁回。
四、據上論結，本件原告之訴為一部有理由、一部無理由，依家
    事事件法第51條、民事訴訟法第79條、第390 條第2 項、第
    39 2條第2 項，判決如主文。
中　　華　　民　　國　 110　　年　　7 　　月　　21　　日
                      家事法庭  法  官  陳淑媛
以上正本係照原本作成。
如對本判決上訴，須於判決送達後20日之不變期間內，向本院提
出上訴狀。
如委任律師提起上訴者，應一併繳納上訴審裁判費。
中　　華　　民　　國　 110　　年　　7 　　月　　21　　日

                                書記官  鄭嘉鈴